【裁判字號】    98,台上,7797
【裁判日期】    981224
【裁判案由】    違反毒品危害防制條例
【裁判全文】
最高法院刑事判決            九十八年度台上字第七七九七號
上  訴  人  甲○○
            乙○○
上列上訴人等因違反毒品危害防制條例案件，不服台灣高等法院
中華民國九十六年十一月十四日第二審判決（九十六年度上訴字
第一七六二號，起訴案號：台灣台北地方法院檢察署九十五年度
偵字第四一三六號），提起上訴，本院判決如下：
    主  文
上訴駁回。
    理  由
按刑事訴訟法第三百七十七條規定，上訴於第三審法院，非以判
決違背法令為理由，不得為之。是提起第三審上訴，應以原判決
違背法令為理由，係屬法定要件。如果上訴理由書狀並未依據卷
內訴訟資料，具體指摘原判決不適用何種法則或如何適用不當，
或所指摘原判決違法情事，顯與法律規定得為第三審上訴理由之
違法情形，不相適合時，均應認其上訴為違背法律上之程式，予
以駁回。本件上訴人甲○○上訴意旨略稱：(一)、警方對上訴人乙
○○詢問之問話，無異告訴乙○○要依警方提出之可能答案回答
，否則檢察官隨時得以羈押取供為方法逼迫乙○○自白，且不問
緣由一押就是兩個月，並提出警方可接受之答案誘導，即可獲得
交保，此等行徑及陳述與法律完全不符，猶如對乙○○為恐嚇、
威脅，原判決謂警方僅在對乙○○分析法律規定，其判決採用證
據認定事實明顯矛盾。(二)、在偵查階段，甲○○、乙○○之手銬
未經解除，身體處於不自由狀態，精神如何可謂自由？且甲○○
、乙○○遭警方數度以威脅、利誘之不正方法取供，該不正方法
產生之影響明顯延伸至偵查及法院羈押庭，原判決認此不影響甲
○○、乙○○自白之任意性，與一般人之經驗法則有違，有判決
不適用法則及判決理由矛盾之違法。(三)、依警方報告乙○○攜帶
之款項為新台幣（下同）七十萬八千七百元，與檢察官起訴書所
引之監聽對話「七一」（認甲○○、乙○○交易價格七十一萬元
）不符。又原判決以民國九十五年二月十二日十九時五十分許之
通聯紀錄，認定九十四年十二月二十日及九十五年一月二十四日
各有一次毒品交易，然通聯紀錄內容無法證明與毒品交易有關，
且依原判決解讀通聯紀錄結果，除查獲當日僅曾有一次交易，不
能認定有二次交易，原判決以此認定甲○○、乙○○等自白有二
次交易為真，認定事實與採用證據難謂相符，有理由矛盾之違法
。且警方自九十四年十一月起即監聽乙○○之電話，並未查獲九
十四年十一月至九十五年二月十五日間有毒品交易情事，縱證人
即查獲員警黃雍翔證稱「在本案查獲前，曾於二人之通聯內容發
現有疑似毒品交易情形」，亦不能證明甲○○、乙○○有交易毒
品之情事，原判決以監聽內容認定甲○○、乙○○有販賣毒品，
採用證據認定事實違反證據法則，有判決不適用法則或適用不當
之違法等語。乙○○上訴意旨略稱：(一)、乙○○之自白係出於警
詢時警員以「你不坦白，那就先把你押在看守所，兩個月都不用
問你，等時間到再問你，問你時當場又不老實的話，可以延押兩
個月，共四個月」、「先叫法警押起來再說啦！兩個月之後再見
面」、「你和你老婆在哪，我們都知道，到時把你收押禁見」、
「昨天我們是沒給你押下去，不然就讓你不好看」等語，以乙○
○人身自由及配偶安危等事項，對乙○○之自由意志產生脅迫，
後以「有妻兒，不要當傻人，你是不是要跟甲○○進行毒品交易
？若是，你就說是」、「你又沒有前科，等一下地檢署就可以叫
你老婆把你保出來」、「你慢慢講沒關係坦白從寬」、「地檢署
看到你的筆錄很清楚，他就不用怎麼問你什麼，就叫你老婆把你
保出去就好了」等語，暗示乙○○只要遵照警員意思陳述，才有
獲得交保之機會，以此利誘乙○○，可見乙○○之自白非出於自
由意志，不具證據能力。(二)、除乙○○之自白外，無其他證據可
證明乙○○販賣毒品。原判決認定乙○○連續販賣第三級毒品，
自應就連續販賣之時間、地點、次數、手段等與論罪科刑有關之
事項翔實記載，惟原判決僅記載「乙○○基於販賣第三級毒品愷
他命以營利之概括犯意，自九十四年十二月二十日某時，向甲○
○購得第三級毒品愷他命後之某日起，持往桃園市獅子王、SKY
、48街等舞廳，連續多次以每公克一千元之代價販售與不特定人
牟利，前後販毒所得約六十萬元」，有理由不備及調查未盡之違
法。(三)、原判決認定乙○○「連續多次以每公克一千元之代價販
售與不特定人牟利，前後販毒所得約六十萬元」，係以乙○○非
任意性之自白為依據，並無實際證據，且以臆測推論計算所得，
有判決不依證據及理由矛盾之違法等語。
惟查證據之取捨、證據證明力之判斷，以及事實有無之認定，屬
事實審法院之職權，苟其取捨、判斷與認定，並不違背論理法則
及經驗法則，即不容任意指為違法，而執為適法之第三審上訴理
由。本件原審認定甲○○、乙○○有原判決所載連續販賣第三級
毒品之犯行，係以甲○○部分，已據甲○○、乙○○於檢察官偵
查及第一審羈押訊問時供承明確，且有通訊監察書及監聽譯文附
卷可稽，而甲○○被查獲時所攜帶之白色粉末二包（驗餘總毛重
一○六三點一五公克）經檢驗結果，確含第三級毒品愷他命成分
，有內政部警政署刑事警察局鑑定書存卷可按，復有甲○○、乙
○○用以連絡毒品交易之行動電話各一支及乙○○所有用以購買
毒品之現金七十萬八千七百元扣案可佐，甲○○嗣雖辯稱扣案愷
他命係購入供己施用云云，然與監聽譯文內容不符，又甲○○為
警查獲後所採集之尿液送驗結果，呈愷他命陰性反應，有台灣檢
驗科技股份有限公司濫用藥物尿液檢驗報告附卷可稽，顯見甲○
○被查獲之前數日內並未施用愷他命，且以甲○○所供每週施用
愷他命之量計算，遠超過常情，故甲○○所辯為卸責不可採。而
乙○○部分，除據乙○○自白以外，警察從乙○○駕駛之小客車
內起獲之白色粉末二包（驗餘總毛重二○○點四二公克），經檢
驗含愷他命成分，有內政部警政署刑事警察局鑑定書可參，復有
監聽譯文可稽，故乙○○所辯亦為不足取等證據資料，予以綜合
判斷，認甲○○、乙○○犯行足堪認定。並以核甲○○、乙○○
所為，係分別犯毒品危害防制條例第四條第三項之販賣第三級毒
品罪，各依修正前刑法第五十六條連續犯規定論以一罪，且維持
第一審諭知甲○○罪刑（量處有期徒刑六年六月）部分之判決，
駁回甲○○此部分在第二審之上訴。復以第一審判決未明乙○
○販賣毒品之時間，因而撤銷第一審關於乙○○部分之判決，於
法定刑內酌情量處乙○○有期徒刑六年六月，併為相關從刑之諭
知，已詳其所憑證據及認定之理由，所為論斷均有卷存證據資
料可資覆按。上訴意旨雖指摘原判決違法，然查原判決已詳細說
明乙○○之警詢錄音，業據第一審勘驗，有勘驗筆錄附卷可憑，
並經提示當事人與辯護人表示意見，綜觀警詢問話，僅係要求乙
○○就其攜帶現金七十餘萬元前往現場，是否欲行毒品交易等情
節進行陳述，雖有提及「收押」、「交保」等情事，惟始終告以
應為真實、清楚之陳述，並無要求其為特定陳述，以換取交保結
果之脅迫、誘導情事，顯屬為期突破心防，查出真實情節之偵訊
技巧運用，難謂有何不正方法之行使。況以乙○○接受前開詢問
後，仍再三否認毒品交易情事，辯稱：「他（甲○○）說有東西
啊，叫我去看看」、「他（甲○○）昨天有打給我叫我去看，就
這樣」、「我沒有說（數量），他帶來給我看，但我不是一定要
跟他買」、「他（甲○○）就說東西到了，就叫我過去看」云云
，其後雖供承向甲○○購買愷他命，然仍否認有何營利意圖，辯
稱係為供己施用云云，益證乙○○於警詢時，並未受詢問內容影
響，而為不利於己之陳述，且其於偵查及檢察官聲請羈押訊問時
始自行供出先後與甲○○交易三次，並將購入之毒品攜往舞廳販
售牟利，更難認有受警詢時精神上恐懼、壓迫等不利之狀態，已
延伸至其後在檢察官偵訊及第一審羈押訊問時之情形。甲○○、
乙○○上訴意旨仍謂乙○○之警詢非出於任意性，進而指摘原判
決採為證據有認定事實矛盾之違法云云，乃係就原判決已說明之
事項再為爭執，並非合法之上訴理由。原判決已說明甲○○、乙
○○於偵查訊問全程，雖未經解除手銬，然此一單純之戒具使用
情形，尚難認有不正取供之情形，遑論乙○○供承其於偵查及第
一審羈押訊問時所為愷他命交易之陳述，均係自行決定承認等情
不諱，足認其等陳述乃基於自由意志所為，且論甲○○、乙○
○之警詢過程並非不正，以及如調查人員在詢問時或詢問前施以
不正方法，原則上僅影響該次詢問所為自白之任意性，而不及於
嗣後應訊時所為之自白，倘無具體明確之證據，足以證明當時所
受之強制確已延續至其後應訊之時，自不能以主觀推測之詞，遽
認於嗣後應訊時仍持續受到強制等理由，此乃原審採證認事職權
之合法行使，不得任意指為違法。甲○○上訴意旨謂在偵查階段
，甲○○、乙○○之手銬未經解除，身體處於不自由狀態，精神
如何可謂自由，且甲○○、乙○○遭警方之不正方法取供，所生
影響延伸至偵查及法院羈押庭，原判決認此不影響甲○○、乙○
○自白之任意性，與一般人之經驗法則有違，有判決不適用法則
及判決理由矛盾之違法云云，顯非適法之上訴理由。原判決理由
說明甲○○與乙○○之行動電話通訊監察譯文內容「七一啊。」
、「七一喔！……東西我要先看看啊。」，與甲○○於九十五年
二月十五日晚間某時，取得「鄭哥」所交付之一公斤愷他命後，
於同日晚間十一時許持往台北縣新店市○○路○段與中正路口，
欲以七十一萬元之代價販賣予乙○○時，為現場埋伏員警當場查
獲，扣得甲○○所攜帶之白色粉末二包（驗餘總毛重一○六三點
一五公克，經檢驗確含第三級毒品愷他命成分）並扣得乙○○所
有，用以購買毒品之現金七十萬八千七百元，其中關於七十一萬
元與查扣之七十萬八千七百元，雖略有差異，然乙○○攜帶購買
毒品之款項是否足額，並不影響判決本旨，尚難執此為合法之上
訴理由。原判決依憑監聽譯文內容，與甲○○於九十五年二月十
二日十九時五十分許向乙○○洽詢交易數量時，乙○○稱「東西
我要先看看啊」，甲○○回稱「就是跟上次的都一樣啊」、「跟
之前那個一模一樣啊」，乙○○稱「沒有比較好就對了」等語；
甲○○於同日十九時五十六分許回報「鄭哥」時，鄭哥亦稱「就
跟上次那個一樣啊」，甲○○回稱「對啊，我也是跟對方說跟上
次那個一樣啊，他有問啊，他說有沒有比上次那個還好的啊！…
…我也有跟他說，現在都是一樣的東西。跟上次一樣，他現金都
帶在身上啊。可以他就拿走了啊！」等語，認定甲○○、乙○○
二人所供，於此次查獲前之九十四年十二月二十日及九十五年一
月二十四日各有一次毒品交易之事實，且明甲○○之辯護人雖
辯稱：「甲○○、乙○○二人在警方監控、監聽之情形下，並未
查獲九十四年十一月至九十五年二月十五日間有毒品交易情事，
甲○○、乙○○二人在上開期間內並無毒品交易情形」云云。然
黃雍翔證稱從九十四年十一月底即開始監控乙○○，甲○○則係
於九十五年一、二月間開始實施監聽，在本案查獲前，曾於二人
之通聯內容發現有疑似毒品交易情形，但因無法確認，故未行動
等情，佐以本件確於九十五年二月十二日晚間十一時許在台北縣
新店市○○路○段與中正路口同時查獲毒品及交易價金，足認前
開時地之交易，係因警方基於採證考量未予行動，非如辯護人所
指查無交易之情形，自不能以上開期間內未查獲毒品交易為由，
認實際上無毒品交易情事等理由，甲○○上訴意旨就原審依憑卷
內資料所為採證認事職權之合法行使，依憑己見任意指為違法，
自非適法之上訴理由。原判決說明依憑乙○○之自白與警察從乙
○○駕駛之小客車內起獲之白色粉末二包（驗餘總毛重二○○點
四二公克），經檢驗含愷他命成分，有內政部警政署刑事警察局
鑑定書可參，並依據監聽譯文等證據，認定乙○○有連續販賣第
三級毒品之犯行，乙○○上訴意旨謂原判決僅依據乙○○之自白
認定其犯行，有理由不備及調查未盡之違法云云，乃憑臆測而非
依據卷內資料執為指摘之合法上訴理由。原判決依據第一審勘驗
乙○○之警詢錄音，已說明乙○○爭執警詢非出於任意性係不足
取之詳細理由，且論乙○○於偵查供稱，第一次販入之五百公克
愷他命，以每公克一千元之價格賣出二百多將近三百公克，第二
次購入之一千公克愷他命賣出三百多將近四百公克，依乙○○陳
述計算其販毒所得，至少有六十萬元以上，因而採對乙○○最有
利之六十萬元計算之理由，亦係原審採證認事職權之合法行使，
乙○○上訴意旨謂原審以乙○○非任意性之自白為依據，並無實
際證據，且以臆測推論計算所得，有判決不依證據及理由矛盾之
違法云云，並非適法之上訴理由。至於甲○○、乙○○其他上訴
意旨均係就原審已調查及依憑卷證資料所為採證認事職權之合法
行使，以及原判決已論列說明之事項，依憑己見任意指摘為違法
，並重為事實之爭執，否認犯罪，殊與法律規定得為第三審上訴
理由之違法情形不相適合。衡以前開說明，甲○○、乙○○之上
訴均違背法律上之程式，應予駁回。
據上論結，應依刑事訴訟法第三百九十五條前段，判決如主文。
中    華    民    國  九十八  年   十二   月  二十四  日
                      最高法院刑事第十三庭
                          審判長法官  賴  忠  星
                                法官  呂  丹  玉
                                法官  吳      燦
                                法官  施  俊  堯
                                法官  蔡  名  曜
      本件正本證明與原本無異
                                      書  記  官
中    華    民    國  九十八  年  十二    月   三十   日
                                                     M


司法院資訊處製作；財團法人民間司法改革基金會備份。
